最　高　行　政　法　院　裁　定
　　　　　　　　　　　　　　　　　　 96年度裁字第00568號
抗　告　人　意鑫合金工業股份有限公司
代　表　人　甲○○
訴訟代理人　丁福慶律師
上列抗告人因與相對人國防部軍備局中山科學研究院間政府採購
法事件，對於中華民國95年7月11日臺北高等行政法院94年度訴
字第3516號裁定，提起抗告。本院裁定如下︰
    主  文
抗告駁回。
抗告訴訟費用由抗告人負擔。
    理  由
一、緣本件相對人（原裁定誤載為國防部軍備局中山科學研究院
    系統製造中心）認抗告人有政府採購法第101條第1項第10款
    「因可歸責於廠商之事由致延誤履約期限，情節重大」之情
    形，以民國（下同）94年4月11日曄水字第0940000594號書
    函（下稱原處分）通知抗告人，將依法刊登政府採購公報，
    且同時於書函內附記得於接獲通知之次日起20日內以書面向
    其提出異議等教示事項。嗣因抗告人未提出異議，相對人乃
    再以94年5月12日曄水字第0940000863號書函通知抗告人，
    略以：「．．．貴公司（即抗告人）收受日期為94年4月13
    日，迄今已逾20日，貴公司並未提出異議。三、本中心已依
    據本法（即政府採購法）第102條第3項將貴公司相關情形刊
    登政府採購公報。」等語，抗告人認前揭書函為異議處理結
    果，乃於94年5月27日向行政院公共工程委員會提起申訴，
    遭行政院公共工程委員會認抗告人提起之申訴不合法定程式
    且不能補正，為申訴不受理之審議判斷，抗告人仍不服，乃
    向原審法院提起行政訴訟，請求撤銷審議判斷及原處分，經
    原裁定以：原處分於94年4月13日送達抗告人，計其提起異
    議之法定期間，應自94年4月14日起算，至94年5月3日（星
    期二）即已屆滿，有掛號郵件收件回執及上開書函附原審卷
    可參，惟抗告人未於法定期間內提出異議，原處分已告確定
    ，至為明顯。雖抗告人於申訴程序中主張伊曾於94年4月29
    日以傳真信函向相對人提出異議，然此為相對人所否認，並
    提出電話傳真機收文登記簿作為佐證，抗告人就此又始終無
    法舉證以實其說，自難認其已合法提出異議。至相對人因抗
    告人未就原處分提出異議，再以94年5月12日曄水字第09400
    00863號書函告知抗告人有關已逾法定期間未提出異議，已
    依政府採購法第102條第3項規定刊登政府採購公報之事項，
    僅屬原處分作成後現狀之描述及法律效果之預告，為觀念通
    知，並非對抗告人提出異議之處理，則抗告人針對該書函提
    起申訴，自不符申訴應先經異議之法定程序。故抗告人起訴
    係屬不備其他要件，又依其情形無從補正等語，依行政訴訟
    法第107條第1項第10款規定，駁回抗告人在原審之訴。
二、本件抗告意旨略謂：政府採購法第102條第1項係規定「得」
    提出異議，非謂「應」提出異議，且政府採購法亦無廠商未
    於申訴期限內異議即禁止申訴之規定，況該異議之性質相當
    於陳訴意見之性質，故未提出異議並不當然失去申訴之權利
    。另抗告人實於94年4月29日向相對人提出異議，而此點涉
    及抗告人有無即時提出異議，有加以調查之必要，然原審逕
    於程序上予以駁回，容有未合。為此訴請廢棄原裁定。
三、本院按：「人民因中央或地方機關之違法行政處分，認為損
    害其權利或法律上之利益，經依訴願法提起訴願而不服其決
    定．．．得向高等行政法院提起撤銷訴訟。」為行政訴訟法
    第4條第1項所明定；可知，提起撤銷訴訟，以經過合法之訴
    願程序為前提要件，其未經合法之訴願程序，遽行提起行政
    訴訟，即非法之所許。又「機關辦理採購，發現廠商有下列
    情形之一，應將其事實及理由通知廠商，並附記如未提出異
    議者，將刊登政府採購公報：．．．十、因可歸責於廠商之
    事由，致延誤履約期限，情節重大者。」「（第1項）廠商
    對於機關依前條所為之通知，認為違反本法或不實者，得於
    接獲通知之日起二十日內，以書面向該機關提出異議。（第
    2項）廠商對前項異議之處理結果不服，或機關逾收受異議
    之日起二十日期限內不為處理者，無論該案件是否逾公告金
    額，得於收受異議處理結果或期限屆滿之日起十五日內，以
    書面向該管採購申訴審議委員會申訴。」復分別為政府採購
    法第101條第1項第10款及第102條第1項、第2項所明定。依
    上述政府採購法第102條第1、2項規定，可知廠商對政府採
    購法第101條處分提出異議，係向該管採購申訴審議委員會
    提起申訴之法定前置程序，而非得由廠商選擇之程序，否則
    同法第102條第2項關於申訴之規範，即非僅就不服異議或異
    議逾期不為處理之情形為規定；故廠商若未於上述法定期限
    內提出異議，嗣後再逕向該管採購申訴審議委員會提起申訴
    ，其申訴即屬不合法定程式，並此程式之欠缺，係屬不能補
    正，依政府採購法第79條規定，該管採購申訴審議委員會即
    應為申訴不受理之判斷；而就此未經合法申訴審議程序提起
    之撤銷訴訟，參諸政府採購法第83條「審議判斷，視同訴願
    決定」之規定及上開所述，其起訴即屬不備其他要件。經查
    ，本件抗告人並未於收受原處分後之法定期限內提出異議一
    節，已經原審認定甚明，抗告人再空言指摘其已於期限內提
    出異議云云，自難採取。本件抗告人既未於期限內提出異議
    ，而於應提出異議期限後，再逕向行政院公共工程委員會提
    起申訴，經行政院公共工程委員會以其申訴不合法定程式且
    不能補正予以申訴不受理後，向原審提起撤銷訴訟，則原審
    以其起訴不備其他要件，且不能補正，予以裁定駁回，依上
    開所述，即無不合。抗告意旨謂政府採購法規定之提出異議
    相當於陳述意見性質，縱未於期限內提出異議，亦不失去提
    起行政救濟之權利云云，核屬一己之歧異見解，尚難採取。
    綜上所述，本件抗告難認有理由，應予駁回。
四、依行政訴訟法第104條、民事訴訟法第95條、第78條，裁定
    如主文。
中　　華　　民　　國　　96　　年　　3　　 月　　22　　日
                  第一庭審判長法  官　高　啟　燦
                              法  官  黃　璽　君
                              法  官　廖　宏　明
                              法  官　楊　惠　欽
                              法  官　林　樹　埔
以  上  正  本  證  明  與  原  本  無  異
中　　華　　民　　國　　96　　年　　3　　 月　　22　　日
　　　　　　　　　　　　　　　書記官　張　雅　琴
